【裁判字號】    88,交易,481
【裁判日期】    890915
【裁判案由】    過失傷害
【裁判全文】
臺灣高雄地方法院刑事判決                        八十八年度交易字第四八一號
    公  訴  人  臺灣高雄地方法院檢察署檢察官
    被      告  乙○○
    選任辯護人  郭一成律師
右列被告因過失傷害案件，經檢察官提起公訴（八十八年度偵字第一○四四六號），
本院判決如左：
    主  文
乙○○因過失傷害人，處有期徒刑貳月，如易科罰金，以參佰元折算壹日。
    事  實
一、乙○○考領有自小客車駕照，於八十七年十二月十六日，駕駛車號ＵＷ—二九七
    號自用小客車，沿高雄縣旗山鎮○○○路內側第一車道由西往東方向行駛，於該
    日十七時二十五分許途經該路與舊旗南路交岔路口時，本應注意汽車行經交岔路
    口欲左轉嶺口舊入口時，應注意轉彎車輛應讓直行車先行，而依當時天候晴、雖
    為夜間無照明，惟路面乾燥、無缺陷，亦無障礙物且視距良好等情，並無不能注
    意之情事，竟疏未注意讓直行車先行而搶先左轉，適有未考領有適當機車駕照之
    甲○○騎乘車號ＰＹＱ—四二六號重型機車，沿旗南公路由東往西方向，於行經
    上開路口時，亦疏未注意車前狀況，而未採取適當、必要之安全措施，致其所騎
    乘之機車前車輪左右兩側處先撞上乙○○所駕駛之前開車輛右後車門、右後翼子
    板處，再滑行撞及至跟於乙○○車後由丁○○所駕駛之車號ＦＡ—一七一六號自
    用小客車之車頭前保險桿處（丁○○涉嫌過失傷害部分，另經檢察官以罪嫌不足
    ，而為不起訴處分），致甲○○因之受有臉部鈍傷併內出血、有髖臼骨折、右髖
    骨骨折、胸部鈍傷併肋骨骨折及氣胸等傷害。乙○○於肇事後，即報請警員前往
    處理，而於處理員警到場處理時自承為肇事者，並接受裁判。
二、案經告訴人甲○○告訴暨高雄縣警察局旗山分局報告台灣高雄地方法院檢察署檢
    察官偵查起訴。
    理  由
一、訊據被告乙○○固坦承於前揭時、地駕駛上開車輛，由旗南公路由西往東方向（
    即往里港）方向駕駛，於行經該路欲左轉進入嶺口舊入口時，於左轉起步後，即
    與告訴人甲○○所騎乘之重機車發生撞及事故，並因之致告訴人跌倒受傷之事實
    ，核與告訴人於警訊、偵查及本院調查與審理時所述，及證人丁○○於警訊中證
    述之情節相符，並有於事故發生後，高雄縣警察局旗山分局嶺口派出所員警至現
    場處理時所測繪之道路交通事故調查報告表一份、肇事現場與車損照片六幀，及
    告訴人之診斷證明書一紙附卷可佐。
二、惟被告則否認有何過失傷害之犯行，辯稱：本件車禍事故之發生，係因告訴人無
    駕駛執照，又未開車燈，並超速而撞及被告所駕駛車輛之右後門，而被告車已左
    轉過中心線，當不必讓直行之告訴人，是告訴人應負主要過失之責，另丁○○則
    應負肇事次因，其並無過失云云。經查︰
  （一）依據前開道路交通事故調查報告表所繪之現場圖，及現場與車損相片所呈，
        被告駕車係自旗南公路由西向東方向行駛，至嶺口舊路口即欲左轉往北方向
        行駛，告訴人則係直行於旗南公路由東向西之方向，該交岔路口雖設有行車
        管制號誌，為當日肇事當時號誌係因故障而無動作，又於事故發生後被告雖
        將肇事車輛移離現場，而停於舊路入口上，然告訴人之機車係倒於旗南公路
        由東向西（即往楠梓方向）與舊路入口之交岔路中上，車頭略朝西南、尾朝
        東北；就車損部位分別為，被告駕駛前開車輛之右後車門與右後翼子板處受
        有凹陷之刮痕之損壞，告訴人所騎乘機車則係前車輪之左、右兩側處均受損
        壞；再據證人即於肇事現場行駛在被告車後亦欲左轉之丁○○陳稱，被告係
        往嶺口舊路入口方向行駛，於起步不久後，即聽見緊急煞車聲與碰撞聲後，
        並見告訴人所騎乘之機車撞上被告所駕駛之自小客車，再滑行撞及至伊所駕
        駛之車輛等語，足證被告駕駛車輛係左轉，並於告訴人所行車道之偏中線處
        與告訴人機車相撞，既然兩車相撞位置係偏中線處，則被告欲左轉時應已見
        到告訴人於不遠處騎乘機車直行前來，即應讓直行之告訴人、車先行，竟疏
        未注意而未讓直行車先行，致告訴人閃煞不及，致生本件車禍。
  （二）按汽車行駛至交岔路口，轉彎車輛應讓直行車輛先行，道路交通安全規則第
        一百零二條第一項第六款定有明文。被告駕駛汽車自應注意遵守前開規定，
        而車禍發生當時天候晴、雖為夜間無照明，惟路面乾燥、無缺陷，亦無障礙
        物且視距良好等情，並無不能注意之情事，復據前開說明，被告竟疏未讓直
        行之告訴人先行，竟駕車搶先左轉，就本件事故之發生即有過失。又直行車
        尚未進入交岔路口，而轉彎車已達中心處開始轉彎，直行車應讓轉彎車先行
        ，前開規定但書定有明文，然據前開事故調查報告表所示，告訴人之車係倒
        於該交岔路口之中心處，足認被告於轉彎時，告訴人所騎乘機車已進入交岔
        路口；另告訴人所騎乘機車之車速究為多少？於肇事現場並未留下煞車痕或
        有任何記錄足供認定，尚難僅憑被告等臆測之詞，遽為認定。是被告前開所
        辯均不足採。復按汽車行駛時，駕駛人應注意車前狀況，並隨時採取必要之
        安全措施，前開規則第九十四條第三項亦定有明文；而告訴人因跟在一輛砂
        石車後，致視線不良，而未看見前方被告車輛正欲左轉等情，業據告訴人自
        承在卷，又參照上開被告與告訴人之車損位置，足認告訴人騎乘機車未注意
        到車前之人、車動態，對於本件車禍事故之發生亦有過失。本件交通事故送
        請台灣省高屏澎區車輛行車事故鑑定委員會，及台灣省車輛行車事故覆議鑑
        定委員會，均認被告駕駛自小客車左轉未讓直行車先行為肇事主因，告訴人
        未注意車前狀況為肇事次因，丁○○則無肇事原因，有前開鑑定與覆議鑑定
        委員會分別於八十八年六月四日、八十九年二月十六日，各以高屏澎鑑字第
        ○七五六號及府覆議字第八八一七七九號函，所檢附之鑑定意見書各一份附
        卷可稽。告訴人就本件車禍事故之發生，雖有前開之過失行為，惟仍無法解
        免被告過失之罪責，且被告之過失行為與告訴人因車禍受傷間確有相當之因
        果關係，自應負過失傷害罪責。是本件事證明確，被告犯行堪以認定。
二、核被告乙○○所為，係犯刑法第二百八十四條第一項前段之過失傷害罪。被告於
    肇事後，犯罪未被發覺前，即向前往現場處理之警員承認肇事，此經證人即至現
    場處理員警丙○○證述明確，被告對於未被發覺之犯罪自首而接受裁判，應依刑
    法第六十二條前段規定減輕其刑。爰審酌被告係轉彎車未讓直行車先行之過失程
    度，告訴人亦有疏未注意車前狀況之過失行為，及告訴人因本件車禍所受之傷害
    情形，又被告迄未賠償告訴人所受之損害，及其他一切情狀，量處如主文所示之
    刑，並諭知易科罰金之折算標準，以示懲儆。
據上論斷，應依刑事訴訟法第二百九十九條第一項前段，刑法第二百八十四條第一項
前段、第六十二條前段、第四十一條，罰金罰鍰提高標準條例第一條前段、第二條，
判決如主文。
中      華      民      國    八十九    年      九      月    十五    日
                              臺灣高雄地方法院刑事交通法庭
  審判長  法  官  李  嘉  興
                                          法  官  廖  純  卿
                                          法  官  程  克  琳
右正本證明與原本無異。
如不服本判決，應於判決送達後十日內，向本院提出上訴狀。
                                          書記官  吳  金  霞
中    華    民    國      八十九      年      九      月      十六      日
附錄本案論罪科刑法條
刑法第一百八十四條第一項前段︰
因過失傷害人者，處六月以下有期徒刑，拘役或五百元以下罰金。致重傷者，處一
年以下有期徒刑，拘役或五百元以下罰金。


司法院資訊處製作；財團法人民間司法改革基金會備份。
